臺灣臺北地方法院民事判決　九十年度重訴字第二八三一號
　　原　　　告　　華南商業銀行股份有限公司
　　法定代理人　　丁○○
　　訴訟代理人　　乙○○
　　兼法定代理人　己○○
　　被　　　告　　丙○○
　　　　　　　　　甲○○
　　　　　　　　　戊○○
右當事人間請求清償借款事件，本院判決如左：
    主    　文
被告應連帶給付原告新台幣柒佰柒拾萬元及如附表一所示之利息暨違約金。
被告應連帶給付原告美金拾玖萬玖仟肆佰柒拾玖元捌角及如附表二所示之利息暨違
約金。
原告其餘之訴駁回。
訴訟費用由被告連帶負擔。
    事    　實
甲、原告方面：
壹、聲明：被告應連帶給付原告新台幣（下同）七百七十萬元及美金三十九萬九千四
　　百七十九元八角，及如附表一、二所示之利息暨違約金，上開美金金額得按給付
    時原告銀行牌告美金即期賣出匯率折算新台幣給付之。
貳、陳述：
 一、被告旭昱股份有限公司（下稱旭昱公司）邀同被告己○○、戊○○、許月嬌、
     甲○○為連帶保證人，於民國（下同）八十八年十二月八日向原告借款新台幣
     （下同）四百四十萬元，借款期間自八十八年十二月八日起至八十九年十二月
     八日止，於八十九年五月十八日向原告借款七十萬元，借款期間自八十九年五
     月十八日起至九十年五月十八日止，於八十九年十月十七日向原告借款三百萬
     元，借款期間自八十九年十月十七日起至九十年十月十七日止，三筆借款均約
     定利息按原告基本放款利率加碼年利率百分之一點一七五計算，自借款日起按
     月計付，如遲延履行時，逾期在六個月以內者，按上開利率之百分之十，逾期
     在六個月以上者，按上開利率之百分之二十計付違約金，立有借據三份為證。
     詎被告旭昱公司於借款到期未清償，尚積欠原告七百七十萬元及如附表一所示
     之利息暨違約金，屢經催討，均置之不理，為此提起本件訴訟，請求被告連帶
     如數給付。
　二、被告旭昱公司邀同被告己○○、戊○○、丙○○、甲○○為連帶保證人，於八
　　　十年七月十三日與原告簽訂「委任開發遠期信用狀契約」，以美金九十六萬元
　　　為限額，委請原告循環開發遠期信用狀，約定立約人向原告申請開遠期信用狀
　　　時，應送開發信用狀申請書，立約人及保人均承認在限額內各筆遠期信用狀項
　　　下之信用狀結匯證實書或交易憑證所載信用狀金額與已結匯金額之差額及其利
　　　息為原告代立約人向國外保證付款或墊款之金額，並同意開發信用狀申請書或
　　　遠期信用狀項下之結匯證實書或交易憑證或匯票等有關文件為其憑證。依契約
　　　循環開發之各筆遠期信用狀，最高不得超過一百八十天，並以各筆遠期信用狀
　　　押匯日或裝運日起算按開發信用狀申書上列明之匯票期限計算各筆債務之清償
　　　日，利息自押匯日起算，美元利率按押匯日原告外幣貸款利率計收；立約人最
　　　遲應於各筆遠期信用狀項下之債務清償日，將該筆債務本息按清償時原告公佈
　　　之即期外匯賣出匯率折算新台幣或以原幣償還，遲延償還時應依遲延日之原告
　　　「新台幣基本放款利率加年率百分之二點五」與「外幣貸款利率」孰高為準計
　　　付遲延利息，逾期在六個月以內者，另按遲延利率之百分之十，逾期超過六個
　　　月者，另按遲延利之百分之二十計付違約金，立有委任開發遠期信用狀一份、
　　　保證書一份為證。嗣旭昱公司即自八十九年八月起至八十九年十一月間，先後
　　　分四次，出具開發信用狀申請書，請求原告開發遠期信用狀，原告代墊款之金
　　　額，分別如附表二所示，詎被告旭昱公司領取單據提貨後，於融資期限到期後
　　　，未向原告辦理清償，尚欠原告美金三十九萬九千四百七十九元八角及如附表
　　　二所示之息暨違約金，屢經催討，被告均置之不理，為此提起本件訴訟。
　三、原告提出被告甲○○親自簽立之授信約定書及印章樣式，被告對授信約定書簽
　　　名之真正已為自認，印鑑卡上之簽字與授信約定書之簽字亦相符，且被告也承
　　　認該印鑑卡上之印鑑為其擔任公司股東時之用，足見印鑑確為其所有，原告就
　　　系爭印章為被告甲○○持有之事實已為舉證，被告如否認印章之效力，其舉證
　　　責任應由被告甲○○自負。又依被告甲○○與原告授信約定書第二條約定，立
　　　約人因名稱、組織、章程內容、印鑑內容、印鑑、代表人、代表人權限範或其
　　　他足以影響原告銀行權益變更情事發生時，應即以書面將變更情事通知原告，
　　　並辦妥變更或註銷留存之手續，於未為前項通知及變更或註銷存印鑑手續與原
　　　告所為之交易，立約人均願負責任。故債務人續為借款時，原告只須核對債務
　　　人所提出之印章，是否與留存於銀行之印鑑相符，無須重新再為對保手續。
　四、被告甲○○於八十年七月十二日簽訂保證書，約定連帶保證旭昱公司對原告現
　　　及將來所負之借款、票款、透支、墊款、保證、損害賠償等及其他一切債務以
　　　五千萬元限額，保證人負連帶清償之責任，被告甲○○雖稱已向旭昱公司表明
　　　不再擔任董事，但被告甲○○並未向原告表示終止被告旭昱公司之連帶保證責
　　　任，其自應依該保證書之約定對原告負連帶保證責任。
參、證據：提出(一)借據三份、(二)授信約定書四份、(三)委任開發遠期信用狀契約一份、
　　(四)開發信用狀申請書四份、(五)匯票、到單交易紀錄影本各二十份、(六)保證書一份
　　為證，並聲請訊問證人洪茂雄。
二、被告方面：
(甲)被告甲○○部分：
壹、聲明：駁回原告之訴。
貳、陳述：
　一、旭昱公司七十八年、七十九年間將被告列為董事，後被告在八十八年一月份將
　　　股份轉讓予丙○○，並於八十九年完成登記，被告僅對其擔任旭昱公司董事時
　　　之借款負保證責任，退出公司後，旭昱公司之借款無其無關，原告於每筆借款
　　　貸出前均應對保。
　二、授信約定書上之簽名為被告所簽，但印章不是被告所有，可能是公司成立時，
　　　公司刻的印章。
參、證據：(一)台北市政府建設局八十九年十一月三日北市建商二字第八九三四四四三
    六號函影本一份、(二)台北吳興郵局第一二二一號存證信函影本一份、(三)台北五十
    一支局第二三○號存證信函影本一份為證。
(乙)被告旭昱公司、己○○、戊○○、丙○○部分：
    被告旭昱公司、己○○、戊○○、丙○○未於言詞辯論期日到場，亦未提出準備
    書狀作何聲明或陳述。
    理　　　由
一、本件被告旭昱公司、己○○、戊○○、丙○○，均未於言詞辯論期日到場，核無
    民事訴訟法第三百八十六條各款所列情形，爰依原告之聲請，由其一造辯論而為
    判決。
二、原告起訴主張被告旭昱公司邀同被告己○○、戊○○、許月嬌、甲○○為連帶保
    證人，於八十八年十二月八日向原告借款四百四十萬元，借款期間自八十八年十
    二月八日起至八十九年十二月八日止，於八十九年五月十八日向原告借款七十萬
    元，借款期間自八十九年五月十八日起至九十年五月十八日止，於八十九年十月
    十七日向原告借款三百萬元，借款期間自八十九年十月十七日起至九十年十月十
    七日止，三筆借款均約定利息按原告基本放款利率加碼年利率百分之一點一七五
    計算，自借款日起按月計付，如遲延履行時，逾期在六個月以內者，按上開利率
    之百分之十，逾期在六個月以上者，按上開利率之百分之二十計付違約金。詎被
    告旭昱公司於借款到期未清償，尚積欠原告七百七十萬元及如附表一所示之利息
    暨違約金之事實，業據其提出借據三份、授信約定書四份、保證書一份為證。除
    四百四十萬元之借款，依借據背面「放款利息收回記載」之記載，被告旭昱公司
    曾於八十九年十二月八日借款到期當日，曾繳納當期之利息，是被告應係積欠自
    八十九年十二月八日起算利息，及自到期日翌日即八十九年十二月九日起算之違
    約金；另三百萬元之借款，依借據背面「放款利息收回記載」之記載被告旭昱公
    司曾於八十九年十一月十七日繳納當期之利息，是被告應係積欠自八十九年十一
    月十七日起算之利息，及自八十九年十二月十八日起算之違約金外，其餘堪信為
    真實。
三、原告起訴主張被告旭昱公司邀同被告己○○、戊○○、丙○○、甲○○為連帶保
    證人，於八十年七月十三日與原告簽訂「委任開發遠期信用狀契約」，以美金九
    十六萬元為限額，委請原告循環開發遠期信用狀，約定立約人向原告申請開遠期
    信用狀時，應送開發信用狀申請書，立約人及保人均承認在限額內各筆遠期信用
    狀項下之信用狀結匯證實書或交易憑證所載信用狀金額與已結匯金額之差額及其
    利息為原告代立約人向國外保證付款或墊款之金額，並同意開發信用狀申請書或
    遠期信用狀項下之結匯證實書或交易憑證或匯票等有關文件為其憑證。依契約循
    環開發之各筆遠期信用狀，最高不得超過一百八十天，並以各筆遠期信用狀押匯
    日或裝運日起算按開發信用狀申書上列明之匯票期限計算各筆債務之清償日，利
    息自押匯日起算，美元利率按押匯日原告外幣貸款利率計收；立約人最遲應於各
    筆遠期信用狀項下之債務清償日，將該筆債務本息按清償時原告公佈之即期外匯
    賣出匯率折算新台幣或以原幣償還，遲延償還時應依遲延日之原告「新台幣基本
    放款利率加年率百分之二點五」與「外幣貸款利率」孰高為準計付遲延利息，逾
    期在六個月以內者，另按遲延利率之百分之十，逾期超過六個月者，另按遲延利
    之百分之二十計付違約金。嗣旭昱公司即自八十九年八月起至八十九年十一月間
    ，先後分四次，出具開發信用狀申請書，請求原告開發遠期信用狀，原告代墊款
    之金額，分別如附表二所示，詎被告旭昱公司領取單據提貨後，於融資期限到期
    後，未向原告辦理清償，尚欠原告美金三十九萬九千四百七十九元八角及如附表
    二所示之息暨違約金之事實，業據其提出授信約定書四份、委任開發遠期信用狀
    契約一份、開發信用狀申請書四份、匯票、到單交易紀錄影本各二十份、保證書
    一份為證，自堪信為真實。
四、雖被告甲○○辯稱其因擔任被告旭昱公司之董事，故擔任保證人，嗣後將股份轉
    讓，並於八十九年完成登記，被告僅對其擔任旭昱公司董事時之借款負保證責任
    ，退出公司後，旭昱公司之借款無其無關，原告於每筆借款貸出前均應對保，又
    授信約定書上之簽名為被告所簽，但印章不是被告所有等語置辯。經查，被告甲○○已自承委任開發遠期信用狀契約、保證書及授信約定書上之簽名為其親自所
    簽；而證人即擔任系爭借款對保人之洪茂雄亦證稱「（法官提示：委任開發遠期
    信用狀契約、保證書及甲○○授信約定書）這三份文是由我擔任對保的。當時對
    保時，對保人都是親自簽名及蓋章，被告甲○○對保的地點是在銀行，是他到銀
    行來對保」（本院九十一年三月二十一日言詞辯論筆錄）。再就委任開發遠期信
    用狀契約、保證書及甲○○授信約定書上被告甲○○之簽名與蓋章，以肉眼辨識
    結果，係先蓋章而後始有簽名，足徵此印章為被告甲○○所知悉且承認，故始於
    蓋章後簽名其上，其辯稱印章非伊所有，尚不足採。是被告甲○○就使用同一印
    章擔任連帶保證人之新台幣借款，應負連帶保證人之責任。再被告甲○○固於八
    十八年卸免旭昱公司董事之職務，並於八十九年完成登記，有其所提台北市政府
    建設局八十九年十一月三日北市建商二字第八九三四四四三六號函影本一份為證
    ，而前開建設局函所附旭昱公司登記事項卡並記載旭昱公司之董事為黃壁輝、丙○○、戊○○及訴外人黃彩琴，然被告旭昱公司於變更董事後，並未由新任之董
    事與原告簽訂保證書，則被告甲○○是否因卸免旭昱公司董事之職務，即當然除
    去其保證責任，即有疑義。況依民法第七百五十四條規定「就連帶發生之債務為
    保證而未定有期間者，保證人得隨時通知債權人終止保證契約。前項情形，保證
    人對於通知到達債權人後所發生主債務人之債務，不負保證責任。」，依保證書
    所載，被告甲○○係對旭昱公司以五千萬元為限額負連帶清償責任，而未約定期
    間，然被告甲○○所提台北吳興郵局第一二二一號存證信函，係要求旭昱公司變
    更公司董事之登記，並非向原告表示終止被告旭昱公司之連帶保證責任，是其辯
    稱僅就擔任董事期間之債務負責等語，即不足採。再被告甲○○既同意以五千萬
    元限額對被告旭昱公司之債務負連帶清償責任，且同意在美金九十六萬元額度內
    發開遠期信用狀之墊款擔任連帶保證人，就其保證最大之限額已為約定，在此額
    度內，原告自無庸於被告旭昱公司每次墊款、撥款前再為對保，是被告辯稱原告
    應再對保等語，亦不足採，故被告林惠就上開旭昱公司之欠款，均應連帶保證人
    之責任。
五、綜上，就旭昱公司積欠原告之款項，被告甲○○仍應負連帶保證責任，而四百四
    十萬元之借款，被告係積欠自八十九年十二月八日起算利息，及自八十九年十二
    月九日起算之違約金；另三百萬元之借款，被告係積欠自八十九年十一月十七日
    起算之利息，及自八十九年十二月十八日起算之違約金，從而，原告依消費借貸
    及連帶保證之法律關係，請求被告連帶給付七百七十萬元及如附表三所示之利息
    暨違約金，被告應連帶給付原告美金三十九萬九千四百七十八元八角及如附表二
    所示之利息暨違約金，為有理由，應予准許。至逾此部分之請求及原告就外幣部
    分請求被告並得按清償日原告銀行牌掛賣出匯率折算新台幣給付之之部分，依委
    任開發遠期信用狀契約第六條之約定，係立約人即被告償還時，得選擇原幣或清
    償日之匯率折算新台幣償還之權利，並非原告有此選擇折付新台幣之權利，故原
    告主張就外幣部分請求被告並得按清償日原告銀行牌掛賣出匯率折算新台幣給付
    之，並無理由，應予駁回。
六、結論：原告之訴為一部分有理由，一部分無理由，依民事訴訟法第三百八十五條
    第一項前段、第七十九條但書、第八十五條第二項，判決如主文。
中　　　華　　　民　　　國　　九十一　　年　　　三　　　月　　二十九　　日
                              民事第三庭法      官　吳青蓉
附表三：
┌────────┬─────────┬────────┬───────┬──────┐
│債權金額(新台幣)│利息計算期間      │利息(年息)      │違約金計算期間│違約金之利率│
├────────┼─────────┼────────┼───────┼──────┤
│四百萬元        │12.8.起至清償日止│百分之八點九零五│12.9.起至    │逾期在六個月│
│                │                  │                │清償日止      │以內者，按上│
├────────┼─────────┼────────┼───────┤開利率之百分│
│七十萬元        │11.19.起至清償日止│百分之八點九零五│12.20.起至    │之十，逾期在│
│                │                  │                │清償日止      │六個月以上者│
├────────┼─────────┼────────┼───────┤，按上開利率│
│三百萬元        │11.17.起至清償日止│百分之八點九零五│12.18.起至    │之百分之二十│
│                │                  │                │清償日止      │計算        │
└────────┴─────────┴────────┴───────┴──────┘
右為正本係照原本作成
如對本判決上訴，須於判決送達後廿日內向本院提出上訴狀
中　　　華　　　民　　　國　　九十一　　年　　　四　　　月　　　三　　　日
　　　　　　　　　　　　　　　　　　　　法院書記官　吳芳玉
